【裁判字號】    99,司財管,165
【裁判日期】    991117
【裁判案由】    選任遺產管理人
【裁判全文】
臺灣高雄地方法院民事裁定           99年度司財管字第165號
聲  請  人  皓中資產管理有限公司
法定代理人  丙○○
上聲請人聲請為被繼承人甲○○選任遺產管理人事件，本院裁定
如下：
    主  文
選任施秉慧律師為被繼承人甲○○（男，民國三十六年二月九日
生，身分證統一編號：Ｚ000000000號）之遺產管理人
。
程序費用新臺幣壹仟元由被繼承人甲○○之遺產負擔。
    理  由
一、按「繼承開始時，繼承人之有無不明者，由親屬會議於一個
    月內選定遺產管理人，並將繼承開始及選定遺產管理人之事
    由，向法院報明。」、「無親屬會議或親屬會議未於前條所
    定期限內選定遺產管理人者，利害關係人或檢察官，得聲請
    法院選任遺產管理人，並由法院依前項規定為公示催告。」
    、又「先順序繼承人均拋棄其繼承權時，由次順序之繼承人
    繼承，其次順序之繼承人有無不明或第四順序之繼承人均拋
    棄其繼承權者，準用關於無人承認繼承之規定。」，民法第
    1177條、第1178條第2 項、第1176條第6 項分別定有明文。
二、聲請意旨略以：被繼承人甲○○（男，民國○○年○ 月○○日生
    ，身分證統一編號：Ｚ000000000號，生前最後住所：高雄縣
    岡山鎮○○路7 巷42弄1 號）於94年12月8 日死亡，而其繼
    承人均已拋棄繼承權，且其親屬會議未於1 個月內選定遺產
    管理人，因其債權人臺灣中小企業銀行股份有限公司將債權
    讓與聲請人，為確保聲請人之權利，爰依法聲請選任財政部
    國有財產局或乙○○為被繼承人之遺產管理人等語。
三、經查：
  (一)聲請人主張之前揭事實，業據其提出被繼承人之除戶謄本、
    繼承系統表、本院家事庭99年7 月3 日雄院高95繼雲字第35
    9 號函、本院89年度訴字第496 號民事判決等件為證，並經
    本院依職權調取本院94年度繼字第2656號、本院95年度繼字
    第196 號、本院95年度繼字第359 號拋棄繼承權卷宗核閱屬
    實，堪信為真實。而聲請人為被繼承人之債權人，自應屬利
    害關係人無訛。又被繼承人之繼承人均已依法拋棄繼承，復
    查無其他合法繼承人存在，揆諸前揭規定，被繼承人之遺產
    自應準用關於無人承認繼承之規定，參以其親屬會議並未於
    死亡發生之日起1 個月內為其選定遺產管理人並呈報本院，
    是聲請人以利害關係人之地位，向本院聲請為被繼承人選任
    遺產管理人，自屬有據。
  (二)本院審酌：乙○○雖為被繼承人之女，然經本院函詢是否願
    任本件遺產管理人，迄今仍未獲回覆，況被繼承人前揭現存
    之合法繼承人既均已依法拋棄繼承，本無義務就其遺產再為
    管理，且由渠等既已行使法律所賦予之拋棄繼承權，可知顯
    已不願再與被繼承人之遺產有何糾葛；又本院函詢財政部國
    有財產局臺灣南區辦事處是否願擔任本件遺產管理人，經陳
    報有債務大於遺產之虞，故其不願意擔任本件遺產管理人；
    擔任遺產管理人，主要係彙整被繼承人之財產，踐行被繼承
    人債權、債務之確認，並作適法合理之分配，且於有繼承人
    承認繼承時或遺產分配後，尚有剩餘時，將遺產移交繼承人
    或國庫，此須熟悉相關法律程序進行遺產處分，經本院自高
    雄律師公會願意擔任法院遺產管理人名單中徵詢後，施秉慧
    律師願意以其專業知識管理及處理被繼承人後續之遺產問題
    ，有電話紀錄1 紙附卷可稽，爰選任施秉慧律師為本件之遺
    產管理人。另因本件被繼承人之全部繼承人均拋棄繼承，而
    「準用」無人承認繼承之規定，與繼承人有無不明之情形尚
    屬有間，是民法第1178條第2 項關於承認繼承之公示催告，
    即無準用之餘，附此敘明。
四、依非訟事件法第157 條、第24條第1 項，裁定如主文。
五、如對本裁定抗告，須於裁定送達後10日之不變期間內，向本
    院提出抗告狀，並繳納抗告費新臺幣1,000 元。
中    華    民    國    99    年    11    月    17    日
                  家事法庭  司法事務官  林于莙

司法院資訊處製作；財團法人民間司法改革基金會備份。
